臺灣高等法院高雄分院刑事判決　　　　96年度上訴字第2182號
上　訴　人　台灣高雄地方法院檢察署檢察官
被　　　告　乙○○
指定辯護人　本院公設辯護人　孫妙岑
上列上訴人因被告偽造有價證券等案件，不服臺灣高雄地方法院
96年度訴字第1013號中華民國96年9 月18日第一審判決（起訴案
號：臺灣高雄地方法院檢察署96年度偵字第1125號），提起上訴
，本院判決如下：
     主  文
上訴駁回。
     事  實
一、乙○○明知自己無支付能力，竟意圖為自己不法所有，先後
    為下列犯罪行為：
（一）於民國（以下同）95年12月30日凌晨2 時許，前往高雄市
      新興區○○○路88巷18號之「聚亨卡拉OK」店內消費，並
      隱瞞自己僅帶新臺幣（以下同）1 千餘元而無消費能力之
      事實，致該店服務人員陷於錯誤，乃給付高梁酒及餐點供
      其飲用，共消費3 千6 百元，乙○○於消費後因無力支付
      ，聚亨卡拉OK負責人乃要求其簽立本票，乙○○乃另基於
      行使偽造文書之犯意，將「黃金全」之署名填載於本票之
      發票人欄位，而開立漏載發票日期、面額3 千6 百元、票
      號TH0000000 號之未完成本票1 紙，並持之向該店人員行
      使，以表示自己具資力且以此擔保將來償還前揭消費金額
      之意思，足以生損害於聚亨卡拉OK及名為「黃萬金」之人
      。
（二）又於96年1 月12日凌晨1 時20分許，前往高雄市新興區○
      ○○路361 號2 樓之「名歌手KTV 」消費，並隱瞞自己僅
      帶6 百元而無支付能力之事實，致該店服務人員陷於錯誤
      ，依其要求給予啤酒，並提供包廂、歌唱服務，及招呼2
      位小姐坐檯陪唱，乙○○於消費後因無力支付帳單金額4
      千7 百元（含酒款1 千5 百元，包廂、歌唱服務及小姐檯
      費3 千2 百元），名歌手KTV 始知受騙。
二、案經被害人丙○、甲○○訴由高雄市政府警察局新興分局移
    送臺灣高雄地方法院檢察署檢察官偵查起訴。
    理  由
壹、證據能力部分：
一、按被告以外之人於偵查中向檢察官所為之陳述，除顯有不可
    信之情況者外，得為證據，刑事訴訟法第159 條之1 第1 項
    定有明文，本件證人丙○於偵查中之陳述，於證述前業經具
    結，亦無證據顯示檢察官在偵查時有不法取供之情形，且亦
    無證據顯示上開證述有顯不可信之情況，該證述應有證據能
    力。
二、次按被告以外之人於審判外之陳述，雖不符刑事訴訟法第15
    9 條之1 至之4 等4 條之規定，而經當事人於審判程序同意
    作為證據，法院審酌該言詞陳述或書面陳述作成時之情況，
    認為適當者，亦得為證據；當事人、代理人或辯護人於法院
    調查證據時，知有第159 條第1 項不得為證據之情形，而未
    於言詞辯論終結前聲明異議者，視為有前項之同意，刑事訴
    訟法第159 條之5 第1 項定有明文。本件證人丙○、甲○○
    於警詢中之陳述，雖屬傳聞證據，惟其等未再於法院審理中
    為陳述，且查無符合同法第159 條之1 至之4 等前4 條之情
    形，檢察官、被告乙○○均未於言詞辯論終結前均未聲明異
    議，審酌上開證述於作成時亦無任何不適當之情況，認以之
    作為本案之證據，應屬適當，是上開警詢中證述應亦有證據
    能力。
貳、實體部分：
一、訊據被告乙○○就前揭犯罪事實均坦承不諱（見原審卷第49
    頁及本院96年11月13日準備程序筆錄、96年11月26日審判筆
    錄），核與證人即「聚亨卡拉OK」之負責人丙○及證人即「
    名歌手KTV 」負責人甲○○於偵查及警詢中證述之被害情節
    相符（見96年度偵字第1125號偵查卷第17頁），並有聚亨卡
    拉OK點餐單、票號TH0000000 號本票、名歌手視聽歌唱企業
    行結帳單各1 紙附卷可資佐證（見警1 卷第8 頁、警2 卷第
    6 頁），足認被告乙○○上開自白核與事實相符，事證明確
    ，其犯行已堪認定。
二、按本票為要式證券，發票年、月、日為本票絕對必要記載事
    項，如未記載，其本票當然無效，票據法第120 條、第11條
    前段定有明文。而偽造有價證券罪不處罰未遂，是冒用他人
    名義簽發本票，苟未記載發票年、月、日，因仍不具備有效
    票據之外觀，其偽造票據之行為未全部完成，尚不能責令擔
    負偽造有價證券罪責，最高法院迭著有89年度台上字第3717
    號、90年度台上字第2957號判決可資參照。本件被告乙○○
    於前揭時、地所開立之本票，其發票日並未記載完成，揆諸
    上揭說明，自不構成偽造有價證券罪；惟被告乙○○為表示
    自己具有支付消費帳款之能力，且願擔保將來支付消費款，
    而在本票發票人欄位上填載「黃金全」署名，開立前揭無效
    之本票一紙，並持之對「聚亨卡拉OK」人員行使，仍屬行使
    偽造私文書行為。是核被告前揭事實欄(一)之行為，係犯刑法
    第339 條第1 項之詐欺取財罪，及同法第210 條、第216 條
    之行使偽造私文書罪，前揭事實欄(二)之行為，係犯刑法第33
    9 條第1 項之詐欺取財罪、同條第2 項詐欺得利罪。公訴意
    旨認被告乙○○係犯刑法第201 條第1 項行使偽造有價證券
    罪，容有未合，惟因起訴之事實同一，應予變更其起訴法條
    。被告乙○○偽造「黃金全」署名之行為，為偽造私文書之
    階段行為，其偽造私文書後持以行使，偽造之低度行為為行
    使之高度行為所吸收，均不另論罪。又被告乙○○於前揭時
    間至「名歌手KTV 」消費1 次，陸續使用包廂及KTV 歌唱服
    務、點用啤酒及招呼小姐坐檯，乃同一行為決意下之接續行
    為，應屬一行為，其中詐得啤酒部分（消費金額1,500 元）
    ，係犯刑法第339 條第1 項之詐欺取財罪，而詐得包廂、歌
    唱服務及小姐坐檯部分（消費金額3,200 元），係犯刑法第
    339 條第2 項之詐欺得利罪，其以一行為同時犯詐欺取財罪
    及詐欺得利罪，為想像競合犯，應依刑法第55條規定，從一
    情節較重之詐欺得利罪處斷。又被告乙○○所犯詐欺取財、
    詐欺得利及行使偽造私文書三罪間，犯意各別、行為互殊，
    應予分論併罰。
三、原審變更起訴法條，並適用刑法第210 條、第216 條、第
    219 條、第339 條第1 項、第2 項、第41 條 第1 項前段、
    第51條第5 款、第55條、第74條第1 項第1 款、第93條第1
    項、刑法施行法第1 條之1 ，中華民國96年罪犯減刑條例第
    2 條第1 項第3 款、第7 條規定，並審酌被告乙○○前已有
    類似犯行，經臺灣高雄地方法院檢察署檢察官以95年度偵字
    第30983 號予職權不起訴處分在案，仍不思悔改，又以同一
    手法於前揭時地白吃白喝，並拒絕支付消費帳款，其吃喝金
    額不多，僅3 、4 千元，其犯後已坦承全部犯行，且主動賠
    償被害人損失，與被害人達成和解，態度尚稱良好等一切情
    狀，就詐欺取財、詐期得利部分各量處有期徒刑4 月、4 月
    ，行使偽造文書部分量處有期徒刑6 月，又被告乙○○犯罪
    後，中華民國96年罪犯減刑條例業於96年7 月4 日公布，於
    同年月16日起施行，本件被告之犯罪時點分別為95年12月30
    日、96年1 月12日，係在96年4 月24日減刑基準日之前，且
    所犯之罪刑核與該條例第2 條第1 項之規定相符，復無同條
    例第3 條限制減刑之除外情形，爰均依該條例第2 條第1 項
    第3 款規定，減其上開宣告刑期二分之一，並定其減刑後之
    應執行刑為有期徒刑6 月，並諭知如諭知易科罰金以1 千元
    折算1 日。又以被告前未曾故意犯罪受有期徒刑以上刑之宣
    告，有臺灣高等法院被告前案紀錄表在卷可憑，其雖因失慮
    致觸犯本案犯行，惟其犯後既已表示悔意，並已與被害人和
    解，斟酌其情節認其經此次偵審判刑教訓，當知所警惕，而
    認無再犯之虞，因認前開對其宣告之刑，以暫不執行為適當
    ，併予宣告緩刑3 年，並依刑法第93條第1 項規定命於緩刑
    期內付保護管束。被告乙○○於附表所示文件上偽造「黃金
    全」之署名，並依刑法第219 條規定併予宣告沒收。經核原
    判決認事用法並無不合，量刑亦屬適當，檢察官上訴謂被告
    乙○○應構成偽造有價證券及指摘原判決量刑過輕，為無理
    由，應予駁回。
據上論斷，應依刑事訴訟法第368條，判決如主文。
本案經檢察官許月雲到庭執行職務。
中　　華　　民　　國　　96　　年　　12　　月　　10　　日
                　　　刑事第六庭  審判長法  官  王憲義
                             　　    　 法  官  邱永貴
                             　    　　 法  官  張盛喜
以上正本證明與原本無異。
偽造文書部分如不服本判決應於收受本判決後10日內向本院提出
上訴書狀，其未敘述上訴理由者，並得於提起上訴後10日內向本
院補提理由書狀（均須按他造當事人之人數附繕本）「切勿逕送
上級法院」。
詐欺部分不得上訴。
中　　華　　民　　國　　96　　年　　12　　月　　10　　日
                         　　　         書記官  林明威
附錄本判決論罪科刑法條：
中華民國刑法第339條（普通詐欺罪）
意圖為自己或第三人不法之所有，以詐術使人將本人或第三人之
物交付者，處5 年以下有期徒刑、拘役或科或併科1 千元以下罰
金。
以前項方法得財產上不法之利益或使第三人得之者，亦同。
前二項之未遂犯罰之。
中華民國刑法第216條（行使偽造變造或登載不實之文書罪）
行使第 210 條至第 215 條之文書者，依偽造、變造文書或登載
不實事項或使登載不實事項之規定處斷。
中華民國刑法第210條（偽造變造私文書罪）
偽造、變造私文書，足以生損害於公眾或他人者，處5 年以下有
期徒刑。
附表：
┌───┬─────────────────────┬──────┐
│編號  │偽造之署名                                │備註        │
├───┼─────────────────────┼──────┤
│1     │編號TH0000000 號、票載面額3600元、發票人為│警1卷第8頁  │
│      │「黃金全」，且欠缺填載發票日期之無效本票1 │            │
│      │紙上所簽之「黃金全」署名1 枚。            │            │
└───┴─────────────────────┴──────┘
